ACORDAO-COMPLETO-2524837

ACÓRDÃO 3571/2022 ATA 21/2022 - PRIMEIRA CÂMARA

VISTOS, relatados e discutidos estes autos de ato de aposentadoria submetido à apreciação deste Tribunal para fins de registro, nos termos do inc. III do art. 71 da Constituição Federal de 1988, ato esse cadastrado e disponibilizado ao TCU por intermédio do Sistema e-Pessoal, na forma dos arts. 2º e 4º da Instrução Normativa TCU 78/2018,
ACORDAM os Ministros do Tribunal de Contas da União, reunidos em Sessão da 1ª Câmara, diante das razões expostas pelo Relator, em:
9.1. considerar tacitamente registrado, em 06/06/2022, o ato de concessão inicial de aposentadoria a Carmen Lucia Cruvinel (ato nº 30734703-04-2015-000220-0) ;
9.2. encaminhar os autos à Secretaria de Fiscalização de Pessoal para, nos termos do subitem 9.2.1 do Acórdão 122/2021-TCU-Plenário, a adoção dos procedimentos necessários com vistas à revisão de ofício do ato de concessão inicial de aposentadoria a Carmen Lucia Cruvinel (ato nº 30734703-04-2015-000220-0) ; e
9.3. dar ciência desta deliberação ao Senado Federal.

Pessoal. Aposentadoria

Primeira Câmara

Senado Federal.

3. Interessada: Carmen Lucia Cruvinel, CPF XXX.316.471-XX.

13.1. Ministros presentes: Walton Alencar Rodrigues (Presidente), Benjamin Zymler, Vital do Rêgo e Jorge Oliveira.
13.2. Ministros-Substitutos presentes: Augusto Sherman Cavalcanti (Relator) e Weder de Oliveira.

AUGUSTO SHERMAN

Cuidam os autos de ato de aposentadoria submetido à apreciação deste Tribunal para fins de registro, nos termos do inc. III do art. 71 da Constituição Federal de 1988, ato esse cadastrado e disponibilizado ao TCU por intermédio do Sistema Sisac, na forma da então vigente Instrução Normativa TCU 55/2007.
2.	A unidade técnica, ao analisar os fundamentos legais da concessão, bem como as informações prestadas pelo órgão do controle interno e aquelas obtidas mediante diligências por mim determinadas, lavrou a instrução constante da peça 15, adiante parcialmente transcrita, com eventuais ajustes de forma:
"INTRODUÇÃO
1. Trata-se de ato de concessão de aposentadoria de CARMEM LUCIA CRUVINEL no cargo de Analista Legislativo do Senado Federal, submetido, para fins de registro, à apreciação do Tribunal de Contas da União (TCU) , de acordo com o art. 71, inciso III, da Constituição Federal. 
2. O ato foi cadastrado e disponibilizado ao TCU por intermédio do Sistema SISAC, na forma da Instrução Normativa TCU 55/2007.
EXAME TÉCNICO
3.	Os autos retornaram a esta Unidade Técnica por determinação do Ministro-Relator (peça 8) para nova instrução, em face dos seguintes questionamentos/esclarecimentos: a) eventual ilegalidade no pagamento da parcela compensatória e consequente proposta de abertura de Tomada de Contas Especial; b) eventual ilegalidade na incorporação de quintos/décimos, com a desconsideração do 'pedágio' de cinco anos exigida pela Lei 6.732/1979; e c) eventual ilegalidade na atualização dos quintos pelos índices da Lei 13.302/2016.
4. Primeiro questionamento: eventual ilegalidade no pagamento da parcela compensatória e consequente proposta de abertura de Tomada de Contas Especial.
4.1. Vale esclarecer que, no âmbito do processo Processo 013.680/2019-6, este Tribunal concluiu que as determinações constantes no subitem 9.2.3 do Acórdão 2602/2013-TCU-Plenário (relativa a absorção dos quintos incorporados sem que o servidor tinha designação formal) estavam sendo adequadamente cumpridas pelo Senado Federal.
4.2. De fato, conforme consta no ato em destaque a parcela de quintos oriunda da função de Analista Legislativo - FC-7 foi adequadamente transformada em parcela compensatória, o que demonstra que nesse ponto o Acórdão 2602/2013-TCU-Plenário foi cumprido.
4.3. Todavia, o que foi questionado em nossa instrução de peça 4 foi a incorporação de novas funções comissionadas sem que a parcela compensatória tenha sido totalmente absorvida, o que teria ocasionado incorporação de quintos superior que o teto permitido (5/5) .
4.4. Entretanto, analisando novamente o ato, constata-se que esta Unidade Técnica se equivocou ao entender que estava ilegal o pagamento da parcela compensatória e a incorporação de novas funções, com consequência na proposta de abertura de Tomadas de Contas Especial.
4.5. Constata-se que a Unidade Jurisdicionada não cometeu qualquer erro nesse aspecto, pois o que se fez foi a substituição de parcela de quintos considerada ilegal por outras parcelas de quintos de função efetivamente exercida legalmente. 
4.6. A despeito de haver incorporação de fração superior que 5/5, constata-se que o valor pago não aumentou em relação ao que era antes, conforme demonstrado abaixo.
4.7. Consoante consta no ato (mapa de funções) , antes do Acórdão 2602/2013-TCU-Plenário, a servidora havia incorporado à sua remuneração 5/5 da FC-7, o que lhe daria direito a perceber R$ 6.601,53.
4.8. Depois de cumprida a determinação deste Tribunal (substituição de 4/10 de FC-7 da função de Analista Legislativo por 2/10 da FC-6 e 2/10 da FC-5) , a servidora passou a perceber 6/10 da FC-7, 2/10 da FC-6 e 2/10 da FC-5, o que lhe garantiu a percepção de R$ 6.084,28. 
4.9. A diferença entre o que recebia antes e o que passou a perceber foi de R$ 517,25, valor este superior ao pago de parcela compensatória constante no ato, o que demonstra que ela está sendo absorvida, conforme determinações deste Tribunal no Acórdão 2602/2013-TCU-Plenário.
4.10. Em razão disso, merece reparos em nossa instrução de peça 4, para que os quintos (já transformados em parcela compensatória) sejam considerados ilegais somente em razão de haver tempo de função posterior ao advento da Lei 9.624/1998.
5. Segundo questionamento: eventual ilegalidade na incorporação de quintos/décimos, com a desconsideração do 'pedágio' de cinco anos exigido pela Lei 6.732/1979
5.1. Como se sabe e bem explanado elo Ministro-Relator (peça 8) , antes da vigência da Lei 8.112/1990, valiam as regras da Lei 6.732/1979 para eventuais incorporações de quintos.
5.2. Essa lei assim estabelecia em seu art. 2º:
'Art 2º O funcionário que contar seis (6) anos completos, consecutivos ou não, de exercício em cargos ou funções enumerados nesta Lei, fará jus a ter adicionada ao vencimento do respectivo cargo efetivo, como vantagem pessoal, a importância equivalente a fração de um quinto (1/5) '.
5.3. Essa lei exigia que eventuais incorporações de quintos somente poderiam ser efetuadas a partir do sexto ano de exercício de funções comissionadas, após cumprido um 'pedágio' inicial de cinco anos, requisito esse somente extinto com a edição da Lei 8.112/1990.
5.4. A dúvida trazida seria se, com o advento da Lei 8.112/1990 e a mudança de regulamentação por ela trazida a respeito da matéria, os períodos do exercício de funções anteriores à entrada em vigor do novo instrumento legal poderiam ser integralmente utilizados para o reconhecimento da incorporação de 'quintos/décimos', com a desconsideração do 'pedágio' de cinco anos antes exigido pela Lei 6.732/1979.
5.5. Como se pode perceber no mapa de funções comissionadas discriminadas no ato, a interessada não chegou a completar 6 (seis) anos de exercício de função até o advento da Lei 8.112/1990. Isso quer dizer que não houve incorporação de quintos sob a regras da Lei 6.732/1979.
5.6. Com o advento da Lei 8.112/1990, permitiu-se a incorporação de quintos a partir do primeiro ano de exercício de função, ou seja, revogou-se o pedágio existente até sua edição.
5.7. A Lei 8.911/1994, que definiu os critérios de incorporação de quintos, assim estabeleceu em seu art. 3º:
'Art. 3º Para efeito do disposto no § 2º do art. 62 da Lei nº 8.112, de 11 de dezembro de 1990, o servidor investido em função de direção, chefia e assessoramento, ou cargo em comissão, previsto nesta Lei, incorporará à sua remuneração a importância equivalente à fração de um quinto da gratificação do cargo ou função para o qual foi designado ou nomeado, a cada doze meses de efetivo exercício, até o limite de cinco quintos. (Revogado pela Lei nº 9.527, de 10.12.1997) 
§ 1º Entende-se como gratificação a ser incorporada à remuneração do servidor a parcela referente à representação e a gratificação de atividade pelo desempenho de função, quando se tratar de cargo em comissão ou função de direção, chefia e assessoramento dos Grupos: Direção e Assessoramento Superiores - DAS e Cargo de Direção - CD. (Revogado pela Lei nº 9.527, de 10.12.1997) 
§ 2º Quando se tratar de gratificação correspondente às funções de direção, chefia e assessoramento do Grupo - FG e GR, a parcela a ser incorporada incidirá sobre o total desta remuneração. (Revogado pela Lei nº 9.527, de 10.12.1997) 
§ 3º Quando mais de um cargo em comissão ou função de direção, chefia e assessoramento houver sido exercidos no período de doze meses, a parcela a ser incorporada terá como base de cálculo a exercida por maior tempo.
§ 4º Ocorrendo o exercício de cargo em comissão ou de função de direção, chefia ou assessoramento de nível mais elevado, por período de doze meses, após a incorporação dos cinco quintos, poderá haver a atualização progressiva das parcelas já incorporadas, observado o disposto no parágrafo anterior.' (Revogado pela Lei nº 9.527, de 10.12.1997) 
5.8. Já no art. 8º dessa mesma lei, assim foi estabelecido:
'Art. 8º Ficam mantidos os quintos concedidos até a presente data, de acordo com o disposto na Lei nº 6.732, de 4 de dezembro de 1979, considerando-se, inclusive, o tempo de serviço público federal prestado sob o regime da legislação trabalhista pelos servidores alcançados pelo art. 243 da Lei nº 8.112, de 11 de dezembro de 1990, observadas, para este efeito, as seguintes prescrições:
I - a contagem do período de exercício terá início a partir do primeiro provimento em cargo em comissão, função de confiança ou função gratificada, integrantes, respectivamente, dos Grupos-Direção e Assessoramento Superiores e Direção e Assistência Intermediárias, instituídos na conformidade da Lei nº 5.645, de 10 de dezembro de 1970, ou em cargo de natureza especial previsto em lei;'
5.9. Percebe-se que a nova ordem jurídica que disciplinou a incorporação de quintos não estabeleceu limitação temporal para incorporação/atualização de novas parcelas, apenas garantiu a manutenção dos quintos incorporados com base na lei anterior.
5.10. Assim, esta Unidade Técnica entende que, por não haver disposição em contrário, é possível utilizar tempo de função anterior ao advento da Lei 8.112/1990, que não foi utilizado sob as regras da Lei 6.732/1979, para incorporação de parcela de quintos com base nas regras do art. 62 da Lei 8.112/1990, disciplinadas pela Lei 8.911/1994.
5.11. Pensar diferente disso, seria imaginar que qualquer vantagem criada/modificada pela Lei 8.112/1990 somente levaria em consideração o tempo posterior a nova norma, o que não nos parece que foi a intenção do novo regime jurídico do servidor público.
5.12. Aliás, o art. 8º da Lei 8.911/1994 permitiu expressamente a contagem de tempo de função de servidores regidos pela legislação trabalhista alcançados pelo art. 243 da Lei 8.112/1990 para fins de incorporação de quintos. 
5.13. Constata-se que, nesse caso, foi permitido a utilização de tempo de função anterior ao advento da Lei 8.112/1990 para incorporação de quintos com base nas regras da Lei 8.911/1994. Assim, entende-se a Lei 8.911/1994 não estabeleceu limitações quanto a tempo de função anterior a Lei 8.112/1990 para incorporações de quintos, desde que não tenha sido utilizado nas regras da Lei 6.732/1979, o que foi o caso concreto.
5.14. Abaixo segue trecho do voto do Ministro Ubiratan Aguiar, revisor do Acórdão 731/2003-TCU-Plenário, de relatoria do Ministro Guilherme Palmeira:
'3. A incorporação gradual, ao cargo efetivo, de parcelas de remuneração pelo exercício de função de confiança ou cargo em comissão, comumente referenciada como incorporação de função ou de quintos, teve seu início com a Lei nº 6.732/79, objetivando propiciar estabilidade financeira aos servidores que por muitos anos ocupavam esses cargos e, em sendo de livre nomeação e exoneração, estavam submetidos, de forma até imediata e inesperadamente, a uma redução de sua remuneração.
4. Essa Lei regulamentava que o direito de o servidor incorporar a gratificação pelo exercício de cargos comissionados ou de funções gratificadas, se dava a partir do 6º ano de exercício, na proporção de 1/5 por ano completo de exercício, considerando como início do cômputo a data de 01.11.1974.
5. Com o advento da Lei nº 8.112/90, a gratificação, inicialmente, passou a ser incorporada na proporção de 1/5 a cada 12 meses de exercício de função, não se impondo mais o interstício de 5 anos para seu início. Tal procedimento foi regulamentado pela Lei nº 8.911/94, que substituiu a primeira 'lei dos quintos' e a revogou expressamente em seu art. 13'. (negritamos) 
5.15. Como bem disse o Ministro-Revisor do citado Acórdão, a Lei 8.911/1994 'substituiu' a primeira lei de quintos (6.732/1979) . Assim, entende-se que não há razão para estabelecer restrições nos critérios de incorporações de quintos em face da lei nova, uma vez que não houve incorporações com base na lei anterior.
5.16. Portanto, entende-se que não houve impropriedades na incorporação de quintos da interessada, em face da utilização dos critérios da Lei 8.911/1994.
6. Terceiro questionamento: eventual ilegalidade na atualização dos quintos pelos índices da Lei 13.302/2016
6.1. Ao analisar os contracheques mais recentes (disponível para consulta deste Tribunal a partir de março/2017 - juntado nas peças 9 a 13) identificou-se que o Senado Federal vem promovendo o reajuste da vantagem de quintos/décimos.
6.2. Detectou-se que tais situações vem ocorrendo, no mínimo, desde a edição da Lei 13.302/2016 (que promoveu reajuste na remuneração dos servidores do Senado Federal) , que assim estabeleceu:
'Art. 1º As Tabelas de Vencimentos Básicos dos Servidores Ocupantes de Cargo Efetivo do Quadro de Pessoal do Senado Federal constantes do Anexo I da Lei nº 12.300, de 28 de julho de 2010, e as demais parcelas de natureza remuneratória devidas a esses servidores são reajustadas em 21,3% (vinte e um inteiros e três décimos por cento) .
Parágrafo único. O reajuste a que se refere o caput será concedido em quatro parcelas anuais, da seguinte forma:
I - 5,5% (cinco inteiros e cinco décimos por cento) , a partir de 1º de janeiro de 2016;
II - 5% (cinco por cento) , a partir de 1º de janeiro de 2017, aplicados sobre as tabelas vigentes em 31 de dezembro de 2016;
III - 4,8% (quatro inteiros e oito décimos por cento) , a partir de 1º de janeiro de 2018, aplicados sobre as tabelas vigentes em 31 de dezembro de 2017;
IV - 4,5% (quatro inteiros e cinco décimos por cento) , a partir de 1º de janeiro de 2019, aplicados sobre as tabelas vigentes em 31 de dezembro de 2018'.
6.3. Sabe-se que os quintos/décimos incorporados foram transformados em Vantagem Pessoal Nominalmente Identificada - VPNI pela Lei 9.527/1997 e, posteriormente, pela Medida Provisória 2.225-45/2001, que acresceu à Lei 8.112/1990 o artigo 62-A, e deveriam ser reajustados, nos termos do art. 15, § 1º da referida lei, apenas em razão dos reajustes gerais, salvo expressa previsão legal em contrário:
'Art. 15. Fica extinta a incorporação da retribuição pelo exercício de função de direção, chefia ou assessoramento, cargo de provimento em comissão ou de Natureza Especial a que se referem os arts. 3º e 10 da Lei nº 8.911, de 11 de julho de 1994.
§ 1º A importância paga em razão da incorporação a que se refere este artigo passa a constituir, a partir de 11 de novembro de 1997, vantagem pessoal nominalmente identificada, sujeita exclusivamente à atualização decorrente da revisão geral da remuneração dos servidores públicos federais'.
6.4. Observa-se, entretanto, que a Lei 13.302/2016 (que reajustou a remuneração dos servidores do Senado Federal e disciplinou o pagamento das parcelas remuneratórias devidas a esses servidores) , não se caracteriza como uma lei de revisão geral de remuneração dos servidores públicos federais, tal como foram as Leis 10.331/2001 e 10.697/2003.
6.5. Vale mencionar que a jurisprudência do STJ é no sentido de que os quintos incorporados até a edição da Lei 9.527/97 devem ser atualizados de acordo com os critérios adotados para a revisão geral da remuneração dos servidores públicos federais. Senão vejamos:
'PROCESSUAL CIVIL. EMBARGOS DE DECLARAÇÃO NO AGRAVO INTERNO NO RECURSO ESPECIAL. ENUNCIADO ADMINISTRATIVO Nº 3/STJ. OMISSÕES CONFIGURADAS. INAPLICABILIDADE DO ENTENDIMENTO FIRMADO NO RE Nº 638.115/CE. ATUALIZAÇÃO, ENTRE ABRIL DE 1998 A SETEMBRO DE 2001, DE QUINTOS JÁ INCORPORADOS. VANTAGEM PESSOAL NOMINALMENTE IDENTIFICADA (VPNI) . LEI Nº 9.527/97. CRITÉRIO DE CORREÇÃO. REAJUSTE GERAL DOS SERVIDORES PÚBLICOS FEDERAIS, MESMO APÓS A EDIÇÃO DA MEDIDA PROVISÓRIA Nº 2.225-45/2001. PRECEDENTES. (...) .
 (...) 
3. A jurisprudência desta Corte Superior firmou-se no sentido de que os quintos incorporados até a edição da Lei nº 9.527/97 devem ser atualizados de acordo com os critérios adotados para a revisão geral da remuneração dos servidores públicos federais, pois desde então ostentam natureza de vantagem pessoal nominalmente identificada (VPNI) . Ainda que a Medida Provisória nº 2.225-45/2001 tenha restabelecido o direito à incorporação de quintos entre abril de 1998 e setembro de 2001 - entendimento hoje superado pelo Supremo Tribunal Federal no julgamento do RE nº 638.115/CE -, referido ato normativo não revogou a Lei nº 9.527/97 e nem modificou o critério de atualização dos quintos já incorporados e transformados em vantagem pessoal nominalmente identificada. Precedentes.' (destaque acrescido) 
 (EDcl no AgInt no RECURSO ESPECIAL Nº 1.516.357 - RS. Relator: Min. Mauro Campbell Marques, julgado em 21/6/2018) 
6.6. Diante disso, como a irregularidade foi detectada após a vigência do ato, não cabe ilegalidade nesse sentido, todavia cabe determinação ao Senado Federal que retifique os valores percebidos a título de incorporação de quintos/décimos, para os valores anteriores à vigência da Lei 13.302/2016.
7. Diante do exposto, retificamos nossa instrução de peça 4, para que o ato seja apreciado pela ilegalidade pelos seguintes motivos: a) concessão da vantagem de opção que trata o art. 2º da Lei 8.911/1994, visto que proporcionou um acréscimo aos proventos de aposentadoria em relação a última remuneração da atividade, assim como em virtude de não haver incidência de contribuição previdenciária na atividade, resultando em descumprimento do disposto no art. 40, caput e § 2º, da Constituição Federal, com redação dada pela Emenda Constitucional 20/1998; b) concessão da vantagem de quintos em razão do exercício de funções comissionadas após o advento da Lei 9.624/1998, restando prejudicada a determinação de abertura de Tomada de Contas Especial.
CONCLUSÃO
8. A abrangência e a profundidade das verificações levadas a efeito fundamentam convicção de que o ato de aposentadoria deve ser apreciado pela ilegalidade pelos seguintes motivos: 
a) concessão da vantagem de opção que trata o art. 2º da Lei 8.911/1994, o que proporcionou um acréscimo aos proventos de aposentadoria em relação a última remuneração da atividade, assim como em virtude de não haver incidência de contribuição previdenciária na atividade, resultando em descumprimento do disposto no art. 40, caput e § 2º, da Constituição Federal, com redação dada pela Emenda Constitucional 20/1998;
b) concessão da vantagem de quintos em razão do exercício de funções comissionadas após o advento da Lei 9.624/1998.
9. Por fim, cabe determinação ao Senado Federal que retifique os valores percebidos a título de incorporação de quintos/décimos, para os valores anteriores à vigência da Lei 13.302/2016.
PROPOSTA DE ENCAMINHAMENTO
10. Ante o exposto, com fundamento nos arts. 71, inciso III, da Constituição Federal, 1º, inciso V, e 39, inciso II, da Lei 8.443/1992 e 260, § 1º, do Regimento Interno do Tribunal de Contas da União, propõe-se:
a)  considerar ilegal e negar o registro do ato constante do presente processo;
b) dispensar a devolução dos valores indevidamente recebidos, nos termos do Enunciado 106 da Súmula de Jurisprudência deste Tribunal
c) determinar, com fundamento no art. 4º, inciso I, da Resolução TCU 315/2020, ao Senado Federal que:
c.1) faça cessar, com base no art. 262, caput, do Regimento Interno do TCU, c/c art. 19, inciso II, da IN TCU 78/2018, o pagamento da vantagem de opção que trata o art. 2º da Lei 8.911/1994, no prazo 15 (quinze) dias, contados a partir da ciência desta deliberação, sujeitando-se a autoridade administrativa omissa à responsabilidade solidária, uma vez que o seu pagamento viola o art. 40, caput e § 2º, da Constituição Federal, com redação dada pela Emenda Constitucional 20/1998, caso não haja decisão judicial que ampare a manutenção de seu pagamento;
c.2) retifique os valores percebidos a título de incorporação de quintos/décimos, para os valores anteriores à vigência da Lei 13.302/2016;
c.3) emita novo ato de aposentadoria e submeta-o a registro deste Tribunal no prazo de 30 (trinta) dias, após implementadas as medidas dos subitens anteriores
c.4) comunique a interessada do teor desta decisão, no prazo de 30 (trinta) dias, alertando-a de que o efeito suspensivo proveniente da interposição de eventuais recursos não a exime da devolução dos valores percebidos indevidamente após a respectiva notificação, caso os recursos não sejam providos;
c.5) no prazo de 30 (trinta) dias, contados da ciência da decisão, envie a este Tribunal documentos comprobatórios de que a interessada está ciente do julgamento deste Tribunal."
3.	Em seu pronunciamento regimental, o Ministério Público junto a esta Casa, neste ato representado pelo Procurador Júlio Marcelo de Oliveira, manifestou sua concordância com as conclusões e propostas da unidade técnica (peça 17) .
É o relatório.

não há.

Procurador Júlio Marcelo de Oliveira.

PESSOAL. APOSENTADORIA. INCLUSÃO, NOS PROVENTOS, DA VANTAGEM "OPÇÃO" A INTERESSADA QUE SOMENTE IMPLEMENTOU OS REQUISITOS PARA APOSENTAR-SE APÓS A EC 20/1998 E AINDA CUMULATIVAMENTE COM A VANTAGEM "QUINTOS". INCLUSÃO NOS PROVENTOS DA VANTAGEM DE QUINTOS/DÉCIMOS DECORRENTES DO EXERCÍCIO DE FUNÇÕES COMISSIONADAS EM PERÍODOS POSTERIORES A 8/4/1998. ATUALIZAÇÃO IRREGULAR DA PARCELA DECORRENTE DA INCORPORAÇÃO DE QUINTOS. ATO ENCAMINHADO AO TCU HÁ MAIS DE CINCO ANOS. REGISTRO TÁCITO. REVISÃO DE OFÍCIO.

APOSENTADORIA (APOS)

Tratam os autos de ato de aposentadoria submetido à apreciação deste Tribunal para fins de registro, nos termos do inc. III do art. 71 da Constituição Federal de 1988, ato esse cadastrado e disponibilizado ao TCU por intermédio do Sistema e-Pessoal, na forma dos arts. 2º e 4º da Instrução Normativa TCU 78/2018.
2.	Desde logo, consigno alinhar-me à conclusão da Sefip, devidamente endossada pelo Parquet especializado, quanto a concluir pela presença de irregularidades no ato de concessão inicial da aposentadoria de Carmen Lucia Cruvinel (peça 2) , no que se refere à indevida inclusão da vantagem "opção" (no que se refere à opção, vide instrução inicial, peça 4, p. 1/5) , à incorporação de "quintos" após a Lei 9.624/1998 e à atualização irregular da parcela decorrente da incorporação de quintos, suficientes para ensejar seu julgamento pela ilegalidade.
3.	No entanto, tendo em vista que o ato de concessão inicial de aposentadoria a Carmen Lucia Cruvinel (peça 2) ingressou neste Tribunal em 6/6/2017 e a tese fixada pelo Supremo Tribunal Federal no julgamento do Recurso Extraordinário 636.553, tal ato deve ser considerado tacitamente registrado em 6/6/2022.
4.	Considerando, ainda, o teor da decisão prolatada, em 4/12/2020, sobre os embargos de declaração opostos ao acórdão exarado pelo STF sobre o referido RE 636.553 e que não transcorreu o prazo fixado no art. 54 da Lei 9.784/1999, c/c o art. 260, § 2º, do Regimento Interno do TCU, necessário restituir os autos à Sefip, para que dê imediato início aos procedimentos destinados à revisão de ofício do ato em questão, em especial a oitiva do Ministério Público e dos beneficiários, nos termos aprovados pelo Tribunal mediante o Acórdão 122/2021-TCU-Plenário, Relator Ministro Walton Alencar Rodrigues.
	Diante do exposto, com as devidas vênias para divergir do encaminhamento alvitrado pelas instâncias que me precederam, manifesto-me por que o Tribunal aprove o Acórdão que ora submeto à deliberação deste Colegiado.
TCU, Sala das Sessões, em 28 de junho de 2022.
AUGUSTO SHERMAN CAVALCANTI 
Relator